臺灣雲林地方法院民事判決　九十二年度訴字第五二八號
　　原　　　告　乙○○○
　　被　　　告　劉璜營
　　　　　　　　甲○○
右當事人間請求損害賠償事件，本院於民國九十三年七月十三日言詞辯論終結，判決
如左：
    主    文
原告之訴及假執行之聲請均駁回。
訴訟費用由原告負擔。
    事    實
甲、原告方面：
一、聲明：
　１被告應連帶賠償原告新台幣一百九十八萬二千六百七十九元及自民國八十三年十
　　月十八日起至清償日止按年利率百分之六計算之利息。
　２原告願供擔保，請宣告准為假執行。
　３訴訟費用由被告負擔。
二、陳述：
　１原告乙○○○因訴外人張東漢、林金足積欠借款新台幣（下同）二百萬元，於民
　　國（下同）八十三年六月間聲請台灣雲林地方法院核發八十三年度促字第一三七
　　八號支付命令，命該二人應向乙○○○連帶清償新台幣貳佰萬元及自民國八十三
　　年六月十日起至清償日止按年利率百分之六計算之利息，並連帶賠償督促程序費
　　用新台幣壹佰拾壹元，經於八十三年七月二十五日確定。
　２原告於八十三年八月間，委由被告劉璜營代為撰狀向台灣雲林地方法院民事執行
　　處聲請對林金足之財產為強制執行，即執行林金足對第三人簡美雀、周蓓玗、周
　　政逸三人之債權。而被告劉璜營因受原告委託代為處理該執行事件之撰狀事宜，
　　前後向原告收取報酬（不含執行費）二萬六千元，惟因疏未注意林金足對第三人
　　簡美雀、周蓓玗、周政逸三人之抵押債權（最高限額三千八百四十萬元），乃屬
　　彼等間因土地（雲林縣莿桐鄉○○○段第四二一四、四二一五號土地）買賣契約
　　不履行之損害賠償之擔保性質，而未併依強制執行法第一百十六條之規定，對「
　　雲林縣莿桐鄉○○○段第四二一四、四二一五號土地」予以聲請法院禁止債務人
　　處分並禁止第三人移轉，僅依強制執行法第一百十五條之規定聲請法院扣押、移
　　轉上開抵押債權（即台灣雲林地方法院八十三年度執字第一三八六號強制執行事
　　件），已有非是，此有其代為撰寫之「民事強制執行聲請狀」可稽。嗣該執行事
　　件因之亦認有管轄問題，經原法院於八十三年九月初移轉台灣彰化地方法院民事
　　執行處續為辦理（即台灣彰化地方法院八十三年度執字第二五○八號強制執行事
　　件），經台灣彰化地方法院民事執行處以「八十三年九月七日民執己字第二五○
　　八號扣押命令」及「八十三年十月四日民執己字第二五○八號移轉命令」，將該
　　債權（二百萬元）扣押並移轉予原告，然因簡美雀、周蓓玗、周政逸三人對上開
　　移轉命令聲明異議，台灣彰化地方法院民事執行處即撤銷移轉命令，並改發「八
　　十三年十月十八日民執己字第二五○八號支付轉給命令」，而命簡美雀、周蓓玗
　　、周政逸三人在新台幣二百萬元之範圍內應向法院支付轉給原告。而簡美雀、周
　　蓓玗、周政逸等三人於收受送達上開法院支付轉給命令後，並未於法定期間十日
　　內以書狀聲明異議，亦未依該命令履行，此時依理，即應對簡美雀、周蓓玗、周
　　政逸三人之「雲林縣莿桐鄉○○○段第四二一四、四二一五號土地」為扣押執行
　　，惟劉璜營再代撰「民事強制執行聲請狀」時（八十三年十二月十五日），依強
　　制執行法第一百十九條第二項之規定聲請強制執行，卻僅對該三人另所有之「座
　　落彰化縣員林鎮○○段第一○九二之五、一○九二之二號土地及其上建號第九四
　　○號建物」為執行（即台灣彰化地方法院八十三年度執字第三五六○號強制執行
　　事件），而疏未對該三人之「雲林縣莿桐鄉○○○段第四二一四、四二一五號土
　　地」為執行，致原告事後僅受償一萬七千三百二十一元，凡此有該執行事件之八
　　十五年四月五日分配表記載可稽。事後原告始知，林金足與簡美雀、周蓓玗、周
　　政逸三人，在上開強制執行期間，因該「雲林縣莿桐鄉○○○段第四二一四、四
　　二一五號土地」未遭原告查封，即由周政逸將其「雲林縣莿桐鄉○○○段第四二
　　一四號土地」（持分三分之一），及周政逸、周蓓玗二人將其「雲林縣莿桐鄉○
　　○○段第四二一五號土地」（持分各三分之一），於八十四年一月四日移轉登記
　　予林金足，林金足並於八十四年一月十日迅將上開土地設定抵押債權二千萬元予
　　蘇陳淑蘭、呂宏淇，此亦有土地登記簿謄本所載可稽，使原告無法再為追償。是
　　被告劉璜營受原告委託辦理事務，因疏失而致原告權益受損之情，甚為灼然。
　３又原告因平日事忙，且本身亦不黯法律之規定，為得順利求償，乃於八十六年底
　　，以四萬元之報酬，委任被告甲○○律師代理原告進行上開強制執行程序（嗣後
　　被告又稱須多付三萬元報酬，原告依然照付），被告甲○○即於八十七年二月間
　　具「民事強制執行聲請狀」代理向台灣雲林地方法院民事執行處聲請對「簡美雀
　　、周蓓玗二人所共有雲林縣莿桐鄉○○○段第四二一四號土地（持分各三分之一
　　）」及「簡美雀所有雲林縣莿桐鄉○○○段第四二一五號土地（持分三分之一）
　　」為強制執行（即台灣雲林地方法院八十七年度執字第五八二號執行事件），然
　　事隔多時，未見該對簡美雀、周蓓玗、周政逸三人之財產為強制執行有何效果，
　　乃向被告查詢相關辦理進度，被告卻支吾其詞，原告心覺有異，乃於九十一年十
　　一月十八日向台灣彰化地方法院民事執行處聲請核發對簡美雀、周蓓玗、周政逸
　　等三人之「債權憑證」，經台灣彰化地方法院覆函載稱：「本院八十三年度執己
　　字第三五六○號清償債務事件，於分配完畢後台端之代理人甲○○於八十七年一
　　月二十日到院聲明就不足受償部分撤回執行，並領回執行名義雲林地方法院八十
　　三年度促字第一三七八號支付命令及其確定證明書，台端聲請就該部分核發債權
　　憑證，本院無法允許，請查照。」，始知被告竟未徵得原告之同意，早於八十七
　　年一月二十日即擅向台灣彰化地方法院民事執行處就原告不足受償部分（一百九
　　十八萬二千六百七十九元）撤回執行，且被告當時所使用之「委任狀」，亦非經
　　原告簽署之委任狀，凡此有執行筆錄所載及委任狀影本可稽，使原告無法受法院
　　核發對簡美雀、周蓓玗、周政逸三人之債權憑證，顯有非是，已致原告對簡美雀
　　、周蓓玗、周政逸三人喪失追償之權利，損害原告之權益甚鉅，至為灼然。
　４按民法第五百三十五條規定：「受任人處理委任事務，應依委任人之指示，並與
　　處理自己事務為同一之注意。其受有報酬者，應以善良管理人之注意為之。」、
　　第五百四十四條規定：「受任人因處理委任事務有過失，或因逾越權限之行為所
　　生之損害，對於委任人應負賠償之責。」、律師法第二十五條規定：「律師如因
　　懈怠或疏忽，致委託人受損害者，應負賠償之責。」。本件中，如前所述，被告
　　劉璜營受原告有償委託辦理事務，因疏失而致原告權益受損；而被告甲○○身為
　　律師，受原告有償委任辦理強制執行事件，處理委任事務乃應以善良管理人之注
　　意為之，惟因逾越權限及懈怠、疏忽，致原告亦對簡美雀、周蓓玗、周政逸三人
　　無法取得債權憑證。被告二人所為均使原告喪失直接取償或追償新台幣一百九十
　　八萬二千六百七十九元及利息之權利。被告等先後就辦理委任事務疏失自應對原
　　告共同負賠償之責。
三、對於被告抗辯之陳述:
  １被告劉璜營本身不具備為他人處理相關法律事務之能力，應為而不為或不知主張
　　，自有過失，應無疑義。
　２被告甲○○於八十七年一月二十日在未徵得原告同意下，即擅自就彰化地方法院
　　八十三年度執字第三五六○號強制執行事件不足受償部分予以撤回，致原告無法
　　取得對簡美雀、周蓓玗、周政逸三人之債權憑證；亦因之於上開強制執行中，即
　　讓原告在未具對該三人之債權憑證下為強制執行，致事後因該三人提出異議而無
　　法取償。被告甲○○為原告辦理事務有過失，要堪認定。
　３被告甲○○辯稱「因第三人簡美雀於鈞院之八十七年度執字第五八二號執行事件
　　中，以其與債務人林金足間並無債權存在而提異議之訴，請求撤銷上開執行程序
　　，獲勝訴判決確定（案號鈞院八十八年度訴字第一四三號、台灣高等法院台南分
　　院八十八年度上字第三八○號、最高法院八十九年度台上字第一九一號），原告
　　亦知悉上開判決之結果，簡美雀等人基於上開勝訴判決，聲請撤銷鈞院之八十七
　　年度執字第五八二號執行事件，此非被告所為，難謂被告有何過失」云云，並無
　　理由。
　４又被告二人損害原告權益之情事，原告直至九十一年十二月間，收到彰化地方法
　　院民事執行處九十一年十二月三日彰院松執己八十三年執字第三五六○號函後，
　　始知自己權益已遭損害，是就被告二人之侵權行為，原告實是於斯時始知悉，本
　　件自無時效消滅問題；且依民法第一百八十五條所定：「數人共同不法侵害他人
　　之權利者，連帶負損害賠償責任。不能知其其中孰為加害人者，亦同。」，是就
　　本件之情事，原告自亦得併依侵權行為法則，而請求被告二人應連帶負損害賠償
　　責任。
證據：除聲請訊問證人劉賢謨外，並提出下列證物：
證一：台灣雲林地方法院八十三年度促字第一三七八號支付命令及確定證明書影本各
　　一份。
證二：民事強制執行聲請狀影本一份。
證三：台灣彰化地方法院民事執行處扣押命令影本一份。
證四：台灣彰化地方法院民事執行處移轉命令影本一份。
證五：台灣彰化地方法院民事執行處支付轉給命令影本一份。
證六：民事強制執行聲請狀影本一份。
證七；分配表影本一份。
證八：土地登記簿謄本影本二份。
證九：民事強制執行聲請狀影本一份。
證十：民事聲請狀影本一份。
證十一：台灣彰化地方法院民事執行處函影本一份。
證十二：委任狀影本一份。
證十三：台灣彰化地方法院民事執行處強制執行筆錄影本一份。
乙、被告方面：
一、聲明：
　１均如主文所示。
　２如受不利判決，均願供擔保，請准免為假執行。
二、陳述：
　Ａ被告劉璜營部分：該被告未於言詞辯論期日到場，據其以書狀聲明如上，並陳述
　　如下：被告未於八十三年間代原告處理前揭執行事件，且原告之侵權行為損害賠
　　償請求權，亦早罹於時效而消滅。
  Ｂ被告甲○○部分：
　１查連帶債務，以法律明文規定為限。被告與劉璜營二人何以須負連帶賠償責任？
　　應請舉證。
　２被告並不否認於八十六年間受原告委任辦理其債務人林金足與第三人簡美雀、周
　　蓓玕、周政逸三人間之強制執行事件。按原告向台灣彰化地方法院聲請對簡美雀
　　等三人之強制執行，因原告請求執行之標的物即第三人簡美雀等三人之財產，係
　　坐落雲林縣莿桐鄉○○○段四二一四號等二筆土地三人之持分，依強制執行法第
　　七條第一項之規定，強制執行應由執行之標的物所在地之法院管轄。被告經向台
　　灣彰化地方法院閱卷後，發現原告強制執行之聲請違背上開管轄之規定，乃撤回
　　上開執行之聲請（按原告之委任有特別代理權，故被告有權撤回），隨即向鈞院
　　民事執行處以原執行名義（台灣彰化地方法院八十三年度民執己字第二五○八號
　　執行命令）對簡美雀等三人之雲林縣莿桐鄉○○○段四二一四號等二筆土地之三
　　人持分為強制執行（案號：八十七年度執字第五八二號，承辦股：丙）。該案執
　　行中，原告引導鈞院執行人員現場指封，並繳納地政規費、鑑價費、拍賣登報費
　　等多項費用，於執行中原告從未提及被告撤回彰化地方法院之執行而改向鈞院請
　　求有何不當，或違背其指示、逾越權限及其他有律師法第二十五條懈怠、疏忽等
　　情事。
　３嗣因第三人簡美雀於鈞院之八十七年度執字第五八二號執行事件中，以其與債務
　　人林金足間並無債權存在而提起異議之訴，請求撤銷上開執行程序，經獲勝訴判
　　決確定（案號鈞院八十八年度訴字字一四三號、台灣高等法院台南分院八十八年
　　度上字第三八○號、最高法院八十九年度台上字第一九一號），原告亦知悉上開
　　判決之結果。簡美雀等人基於上開勝訴判決，聲請撤銷鈞院之八十七年度執字第
　　五八二號執行事件，此非被告所為，難謂被告有何過失。
　４原告另謂被告撤回代理之台灣彰化地方法院執行事件，致其對簡美雀等三人喪失
　　追償權，損害其權益云云。按簡美雀等三人既經最高法院判決彼等與原告之債務
　　人林金足並無債權債務關係存在，原告自無權再對第三人簡美雀等三人之財產求
　　償。原告誤以簡美雀於異議之訴勝訴判決撤銷鈞院之強制執行程序後，仍對簡美
　　雀等三人有求償權，應屬誤會。
　５另被告撤回原告聲請之台灣彰化地方法院之強制執行，僅係撤回其不當之執行之
　　聲請，轉向鈞院民事執行處聲請執行，此對原告之權益並無損失。
　６原告謂其簽署之委任狀與撤回執行當時之委任狀有異。查原告與被告簽署之委任
　　文書為委任契約，而被告提出法院之委任狀，係基於原告之委任授權後提出之委
　　任狀。委任狀係基於委任契約而制作，而此部份原告前告訴被告詐欺等，經不起
　　訴在案，詳如證物二。
　７再者，被告因恐原告所持鈞院八十三年度促字第一三七八號支付命令事件因時效
　　消滅喪失權益，亦主動在時效完成前代為聲請強制執行，請求核發債權憑證，故
　　對於原告之權益已盡注意之能事。
三、證據（被告甲○○部分）：提出空白委任契約書、台灣雲林地方法院檢察署檢察
    官不起訴處分書影本各一件為證，並聲請調取本院八十七年度執字第五八二號原
    告與簡美雀等三人之執行事件，及本院八十八年度訴字第一四三號、台南高分院
    八十八年度上字第三八○號、最高法院八十九年度台上字第一九一號異議之訴卷
    宗，以證明原告與簡美雀等人間執行事件係因簡美雀等所提異議之訴獲勝訴判決
    確定遭撤銷執行程序，非可規責於被告。
丙、本院依職權調用本院八十三年度執字第一三八六號執行事件卷。
    理    由
甲、劉璜營部分：
一、被告劉璜營未於言詞辯論期日到場，核無民事訴訟法第三百八十六條所列各款情
    形，爰依原告之聲請，由其一造辯論而為判決。
二、原告主張她於八十三年八月間，經由證人劉賢謨介紹，委任被告劉璜營代為撰狀
    向本院民事執行處聲請對林金足之財產為強制執行，即執行林金足對第三人簡美
    雀、周蓓玗、周政逸三人之債權。被告劉璜營雖辯稱未於八十三年間代原告處理
    前揭執行事件，惟查證人劉賢謨於本院言詞辯論期日到庭結證稱確有於於八十三
    年間介紹被告劉璜營代原告處理前揭執行事件，有言詞辯論筆錄及證人結文在卷
    可稽，堪信原告此部分之主張為真正，被告劉璜營此部分之抗辯則不可採。
三、惟查原告自陳，她委任被告劉璜營代為撰狀向本院民事執行處聲請對林金足之財
    產為強制執行，即執行林金足對第三人簡美雀、周蓓玗、周政逸三人之債權。經
    本院調取本院八十三年度執字第一三八六號強制執行事件卷核閱，該案之強制執
    行聲請狀亦是聲請扣押林金足對第三人簡美雀、周蓓玗、周政逸三人之債權並移
    轉與原告。嗣該執行事件因第三人簡美雀、周蓓玗、周政逸三人之住所在彰化縣
    員林鎮，屬台灣彰化地方法院管轄，經本院於八十三年九月初移轉台灣彰化地方
    法院民事執行處續為辦理，其聲請執行內容與原告自陳之本意並無不符。雖原告
    於本院言詞辯論期日又稱：「我告訴劉璜營說要查封土地，但劉璜營卻去查封債
    權，我一直到收到通知後才知道他沒有查封土地，僅查封債權。」經本院問原告
    ：「土地並非債務人林金足所有，要如何查封土地？」原告又稱：「因為林金足
    、張東漢向我借錢買土地，林金足與簡美雀之間又有債權存在，所以我將土地謄
    本交給劉璜營，他看了後就說可以辦。我並沒有指示劉璜營要查封簡美雀的土地
    。」所述前後矛盾，實不足採。
四、原告雖又稱：簡美雀、周蓓玗、周政逸三人於收受彰化地方法院支付轉給命令後
    ，並未於法定期間十日內以書狀聲明異議，亦未依該命令履行，此時依理，即應
    對簡美雀、周蓓玗、周政逸三人之「雲林縣莿桐鄉○○○段第四二一四、四二一
    五號土地」為扣押執行，惟劉璜營再代撰「民事強制執行聲請狀」時（八十三年
    十二月十五日），依強制執行法第一百十九條第二項之規定聲請強制執行，卻僅
    對該三人另所有之「座落彰化縣員林鎮○○段第一○九二之五、一○九二之二號
    土地及其上建號第九四○號建物」為執行（即台灣彰化地方法院八十三年度執字
    第三五六○號強制執行事件），而疏未對該三人之「雲林縣莿桐鄉○○○段第四
    二一四、四二一五號土地」為執行，致原告事後僅受償一萬七千三百二十一元云
    云，姑不論為委任人之原告是否有提供足之資料供被告劉璜營判斷，亦不論被
    告劉璜營是否有能力為此判斷（至於原告本人已自陳不懂這些法律程序），單就
    原告自陳「林金足對第三人簡美雀、周蓓玗、周政逸三人之抵押債權（最高限額
    三千八百四十萬元），乃屬彼等間因土地（雲林縣莿桐鄉○○○段第四二一四、
    四二一五號土地）買賣契約不履行之損害賠償之擔保性質」，及第三人簡美雀母
    子三人於本院八十七年度執字第五八二號執行事件中，以其與債務人林金足間並
    無債權存在而提起異議之訴，請求撤銷上開執行程序，經獲勝訴判決確定（有本
    院八十八年度訴字字一四三號、台灣高等法院台南分院八十八年度上字第三八○
    號、最高法院八十九年度台上字第一九一號判決影本附於本院八十七年度執字第
    五八二號執行事件卷內），簡美雀等人基於上開勝訴判決，聲請撤銷本院八十七
    年度執字第五八二號執行事件之事實以觀，雖然簡美雀等人起訴是針對本院八十
    七年度執字第五八二號執行事件，而非被告劉璜營於八十三年間代原告撰狀聲請
    的執行事件，但本於相同的法理，如果被告劉璜營於八十三年間代原告撰狀聲請
    執行的標的是第三人簡美雀、周蓓玗、周政逸三人所有之雲林縣莿桐鄉○○○段
    第四二一四、四二一五號土地，也是會得到被撤銷執行程序而無執行實益的結果
    。從而被告劉璜營於八十三年間未代原告撰狀聲請執行第三人簡美雀、周蓓玗、
    周政逸三人所有之雲林縣莿桐鄉○○○段第四二一四、四二一五號土地，對原告
    並不會有實質的損害，原告所稱因劉璜營疏未對簡美雀母子三人所有之「雲林縣
    莿桐鄉○○○段第四二一四、四二一五號土地」為執行，致原告事後僅受償一萬
    七千三百二十一元云云，實屬乏據。
乙、甲○○部分：
一、原告指摘被告於八十七年一月二十日在未徵得原告同意下，擅自向台灣彰化地方
    法院民事執行處就原告不足受償部分（一百九十八萬二千六百七十九元）撤回執
    行（案號八十三年度執字第三五六０號），且被告當時所使用之「委任狀」，亦
    非經原告簽署之委任狀，使原告無法受法院核發對簡美雀、周蓓玗、周政逸三人
    之債權憑證，並致原告對簡美雀、周蓓玗、周政逸三人喪失追償之權利，及事後
    因該三人提出異議而無法取償，損害原告之權益甚鉅云云。
二、惟查原告在台灣彰化地方法院八十三年度執字第三五六０號之執行程序既已終結
    ，原告並受償執行費用四萬八千一百一十八元，及本案債權一萬七千三百二十一
    元，有原告所提之該執行事件分配表影本在案可稽，則該案縱不撤回，對原告並
    無繼續執行之實益；又在被告為其撤回之情形下，因原告之執行費用已全部受償
    ，故亦無執行費用之損失；而被告在撤回時，已取回原執行名義，有原告所提之
    該執行事件執行筆錄影本在卷可考，依據原執行名義，即得對債務人聲請再為執
    行，並非必需聲請核發債權憑證，始得再對債務人聲請執行，故被告甲○○撤回
    原告在彰化地方法院執行之聲請，是否有得到原告明確之授權，在兩造間容或有
    所爭執，但被告撤回執行的作為，並不會造成原告的損失。何被告向彰化地方
    法院撤回執行（八十七年一月二十日）後，不久（八十七年二月十日）即向本院
    聲請對第三債務人簡美雀、周蓓玗、周政逸三人聲請執行（見本院八十七年度執
    字第五八二號卷首聲請狀）。
三、至於簡美雀、周蓓玗、周政逸三人，對原告而言，係屬第三債務人（原債務人林
    金足之債務人），原告對彼等並無執名義，只是在合乎特定條件下（如前述的第
    三債務人對法院的執行命令不為異議，亦不依命令提出給付之情形），得直接對
    該第三債務人聲請執行，但在執行結束後，法院不可能發給「債權人」對於「第
    三債務人」之債權憑證，原告主張被告向彰化地方法院撤回執行，使原告無法受
    該法院核發對簡美雀、周蓓玗、周政逸三人之債權憑證，並致原告對簡美雀、周
    蓓玗、周政逸三人喪失追償之權利云云，恐係誤會。
四、關於簡美雀、周蓓玗、周政逸三人提起異議之訴而致原告無法取償，係由於「林
    金足對第三人簡美雀、周蓓玗、周政逸三人之抵押債權（最高限額三千八百四十
    萬元），乃屬彼等間因土地（雲林縣莿桐鄉○○○段第四二一四、四二一五號土
    地）買賣契約不履行之損害賠償之擔保性質」所致，本院在被告劉璜營是否應對
    此負責部分已有詳細說明，因其理相同，不再贅述。
丙、綜上所述，原告尚有本案債權金額一百九十八萬二千六百七十九元未能就第三債
    務人簡美雀、周蓓玗、周政逸三人之財產取償，依原告目前所為主張及所提證據
    ，均無法認定是被告劉璜營、甲○○二人之行為所致，則原告無論是依據委任契
    約或侵權行為之法律關係請求被告二人賠償損害，均屬無據，其訴應予駁回。又
    原告既受敗訴判決，其假執行之聲請即失所依據，應併予駁回。因本案事證已臻
    明確，兩造其餘主張陳述及所提之證據，均毋庸再予審酌，附此敘明。
丁、據上論結，原告之訴為無理由，併依民事訴訟法第七十八條判決如主文。
中　　　華　　　民　　　國　　九十三　　年　　　七　　　月　　二十七　　日
                                    臺灣雲林地方法院民事庭
~B法　　　官　邱瑞裕
右為正本係照原本作成。
如對本判決上訴須於判決送達後二十日內向本院提出上訴狀。（須附繕本）
中　　　華　　　民　　　國　　九十三　　年　　　七　　　月　　二十七　　日
~B法院書記官　周玄鎮
